【裁判字號】    99,監宣,99
【裁判日期】    990823
【裁判案由】    監護宣告
【裁判全文】
臺灣彰化地方法院民事裁定              99年度監宣字第99號
聲  請  人  丙○○
相  對  人  乙○○
上列聲請人聲請監護宣告事件，本院裁定如下：
    主    文
宣告乙○○（男、民國○○年○月○○日生、國民身分證號碼：Ｚ0000
00000號）為受輔助宣告之人。
選定丙○○（女、民國○○年○月○○日生）為受輔助宣告之人之輔
助人。
聲請費用新臺幣壹仟元由受輔助宣告之人負擔。
    理    由
一、聲請意旨略以：相對人乙○○係聲請人丙○○之父，相對人
    自民國99年6月1日起罹患失智症，雖延醫診治但不見起色，
    近日甚且已精神障礙致不能為意思表示或受意思表示，或不
    能辨識其意思表示之效果，為此爰依民事訴訟法第597條之
    規定，聲請對其為監護宣告，並請求由聲請人擔任監護人等
    語。
二、按法院對於監護之聲請，認為未達民法第14條第1項之程度
    者，得依民法第15條之1第1項規定，為輔助之宣告，民法第
    14條第3項定有明文；法院對於監護之聲請，認為未達民法
    第14條第1項之程度，而有輔助宣告之原因者，得依職權以
    裁定變更為輔助宣告，亦為民事訴訟法第624條之3第1項所
    明定。次按對於因精神障礙或其他心智缺陷，致其為意思表
    示或受意思表示，或辨識其意思表示效果之能力，顯有不足
    者，法院得因本人、配偶、四親等內之親屬、最近一年有同
    居事實之其他親屬、檢察官、主管機關或社會福利機構之聲
    請，為輔助之宣告；受輔助宣告之人，應置輔助人，民法第
    15條之1第1項、第1113條之1第1項亦定有明文。
三、經查：聲請人主張之事實，業據其提出診斷書、戶籍謄本、
    親屬系統表、身分證影本為據，且經本院於鑑定人即行政院
    衛生署彰化醫院林俊媛醫師前審驗相對人之精神狀況，經點
    呼後相對人意識清楚有回應，並斟酌前開鑑定醫師所為之鑑
    定意見，認乙○○近一年來處於輕度失智症，記憶力、執行
    功能、自我照顧能力、計算力、判斷力均有輕度障礙，社交
    職業功能退化，無獨立完全生活與自我照顧能力，期間曾接
    受治療，但症狀仍逐漸慢性化，從未完全好轉，目前乙○○
    對外在事物的知覺理會與判斷表達能力皆呈輕度障礙，鑑定
    判斷：基於受鑑定人有輕度精神障礙，其回復之可能性低，
    不具完全管理處分自己財產之能力，障礙程度可為「輔助宣
    告」等情，有該院99年8月17日彰醫精字第0990006217號函
    暨鑑定書一份在卷可稽。本院審酌上開勘驗結果及醫師所為
    之鑑定意見，認相對人非完全不能辨識其意思表示之效果，
    未達應受監護宣告之程度，惟其辨識能力顯有不足，從而，
    聲請人聲請監護宣告，礙難准許，惟相對人仍有受輔助之必
    要，爰依職權以裁定為輔助之宣告。
四、次查：丙○○為受輔助宣告人之三女，關係人甲○○、張芙
    蓉、張麗春分別為受輔助宣告人之配偶、長女、二女，有戶
    籍謄本、親屬系統表附卷可參，聲請人於本院鑑定時到場陳
    明其為代理相對人申請印鑑證明並辦理土地分割及買賣等事
    宜，請求由其擔任相對人之監護人，而關係人甲○○、張芙
    蓉、張麗春並以書面同意由丙○○擔任相對人之監護人，關
    係人暨同意由丙○○擔任相對人之監護人，應無不同意其擔
    任輔助人之理，茲本院參酌前揭各節，認由丙○○任輔助人
    ，最能符合受輔助宣告之人之最佳利益，爰選定丙○○為輔
    助人。
五、爰裁定如主文。
中    華    民    國    99    年    8     月    23    日
                   家事法庭     法  官  詹秀錦
以上正本係照原本作成。
如不服本裁定關於選定輔助人部分，應於送達後十日內向本院提
出抗告狀，並繳納抗告費新臺幣1千元；其餘關於輔助宣告之部
分，不得抗告。
中    華    民    國    99    年    8     月    23    日
                                書記官  許珍滋

司法院資訊處製作；財團法人民間司法改革基金會備份。
